臺灣高等法院臺中分院民事裁定　　　96年度破抗字第59號
抗　告　人
即 聲請 人　甲○○
上列抗告人聲請宣告破產事件，不服台灣台中地方法院96年度破
字第116號中華民國96年9月19日第一審裁定，提起抗告，本院裁
定如下：
    主  文
抗告駁回。
抗告程序費用由抗告人負擔。
    理  由
一、抗告人向原法院聲請意旨略以：抗告人於民國（下同）85年
    間結婚，育有2女，自88年起至93年止，遭逢父親腦幹中風
    過逝，因龐大醫療費用，耗盡抗告人積蓄，經朋友邀約於精
    誠路上開設餐廳，向親友借貸新台幣（下同）30萬元、銀行
    借貸100萬元，因景氣不佳及經營不善，短短半年即告倒閉
    ，抗告人陷入以債養債惡性循環中，尚積欠詳如卷附債權人
    清冊，共計2,065,120元。惟抗告人除由其母贈與現款20萬
    元外，原有每月實領薪資3萬5千元，因債權人追討債務，遭
    任職公司解僱，現處失業狀態，就所負債務扣除現有資產後
    顯已超過現實資產，已無力清償債務，有宣告破產之必要，
    為此聲請宣告破產等語。
二、按財團費用及財團債務，應先於破產債權，隨時由破產財團
    清償之；破產宣告後，如破產財團之財產不敷清償財團費用
    及財團債務時，法院因破產管理人之聲請，應以裁定宣告破
    產終止，破產法第97條、第148條分別定有明文。是依上開
    法條意旨以觀，倘債務人確係毫無財產可構成破產財團，或
    破產財團雖勉強可組成，然其破產財團之財產尚不敷清償破
    產財團之費用及財團之債務，縱使予以裁定宣告債務人破產
    ，因其他破產債權人已無法藉由破產程序而受到任何清償之
    機會，而無從依破產程序清理其債務時，即無進行破產程序
    之必要，得以無宣告破產之實益為由，裁定駁回債務人破產
    之聲請，有最高法院86年度臺抗字第479號裁定可參。
三、經查，依抗告人所述，其積欠2,065,120元之債務，而現有
    資產則僅有由其母贈與現款20萬元外，別無其他財產。是以
    ，本件如宣告抗告人破產，抗告人尚須支付破產管理人之報
    酬，按破產管理人之報酬如以最低基本工資每月17,280元計
    算，每年至少須支出207,360元（計算式：17,280元×12月
    ＝207,360元），再依「各級法院辦案期限實施要點」第2點
    第2項之規定，破產事件之辦案期限為2年，則抗告人在2年
    之破產期間應支付之財團費用至少高達414,720元（計算式
    ：207,360元×2年＝414,720元），顯見抗告人之財產過少
    。是原法院衡以，依抗告人所述其現有財產於扣除上開破產
    管理人之報酬後，已無餘額可供構成破產財團，自無法清償
    破產債權，揆諸前揭說明，本件抗告人聲請宣告破產即無實
    益，要無宣告破產徒生耗費之必要，抗告人為本件聲請，為
    無理由，原審予以駁回，尚無不合。抗告意旨以：「抗告人
    積欠多家銀行借款債務共計2,065,120元，而現有資產僅餘
    其母贈與之現款20萬元，是抗告人負債顯然超過資產。又抗
    告人原有工作，亦因債權人不斷之催討行為而失去，目前處
    於失業狀態，而陷於停止支付不能清償之狀態。倘不能藉由
    破產程序以清理所負債務，以現有債務之高額利息持續滋生
    ，及債權人繼續之催討行為，抗告人除繼續不能清償債務外
    ，恐亦因此無法覓得餬口之工作而致生計斷絕。又原審以抗
    告人現有財產過少，認於扣除破產管理人2年報酬後，已無
    餘額可供組成破產財團，認抗告人之破產宣告聲請不具實益
    。然抗告人之債權人僅8人，且均為銀行，債權債務關係明
    確。且抗告人之現有資產均為現金，作為破產財團其組成單
    純，亦毋須經由可能繁複之變價程序。故本件倘宣告破產，
    其程序非必曠日費時，而須進行2年始能完成。況關於破產
    管理人之報酬，亦非必以破產程序進行之時間長短或按月計
    酬，作計算報酬之標準。則原審於未具體查明破產財團所需
    必要費用前，僅以法院辦案期限，及每月最低基本工資為標
    準，即以抗告人所有資產於清償財團費用後，債權人無受分
    配之可能，認不具破產實益，而駁回抗告人破產宣告之聲請
    ，實容有未洽云云」，然查抗告人既無法覓職糊口，受贈現
    款二十萬元難免銷蝕，如再扣除抗告人生活費用、財團費用
    ，已無破產實益，核與前述破產法之規定及最高法院86年度
    台抗字第479號裁定意旨不符，本院認本件抗告人聲請宣告
    破產並無實益，難以准許，是其抗告，為無理由，應予駁回
    。
據上論結，依破產法第5條、民事訴訟法第495條之1、第449條第
1項、第95條、第78條，裁定如主文。
中　　華　　民　　國　　96　　年　　11　　月　　28　　日
                  民事第四庭    審判長法　官  黃斐君
                                      法　官  陳蘇宗
                                      法　官  黃永祥
以上正本係照原本作成。
再為抗告應以適用法規顯有錯誤為理由，並經本院之許可，該許
可以原裁定所涉及之法律見解具有原則上之重要性者為限。
如提起再抗告者應於裁定送達後10日內向本院提出抗告理由狀（
須按照他造人數附具繕本）並繳納抗告裁判費新臺幣1,000元，
同時委任律師或具有律師資格之關係人為代理人。
                                      書記官  陳信和
中　　華　　民　　國　　96　　年　　11　　月　　29　　日
                                                      Ｍ
